【裁判字號】    90,上訴,2856
【裁判日期】    901017
【裁判案由】    強盜等
【裁判全文】
臺灣高等法院刑事判決                            九十年度上訴字第二八五六號
    上  訴  人
    即  被  告  丁○○
    指定辯護人  本院甲○辯護人
右上訴人因強盜等案件，不服臺灣臺北地方法院九十年度訴字第三三三號，中華民國
九十年七月三十一日第一審判決（起訴案號：臺灣臺北地方法院檢察署八十九年度偵
字第一九九六一號）提起上訴，本院判決如左：
    主  文
原判決撤銷。
丁○○攜帶兇器毀壞安全設備竊盜未遂，累犯，處有期徒刑拾月，扣案之活動扳手壹
支沒收。又以加害生命、身體之事，恐嚇他人致生危害於安全，累犯，處有期徒刑肆
月。應執行有期徒刑壹年，扣案之活動扳手壹支沒收。
    事  實
一、丁○○前因違反麻醉藥品管理條例案件及犯竊盜罪、收受贓物罪，經臺灣板橋地
    方法院及臺灣臺北地方法院分別判處有期徒刑五月、八月及四月，定執行刑為一
    年三月，於民國八十七年六月二日縮短刑期執行完畢，猶不知悔改，竟意圖為自
    己不法之所有，於八十九年十月七日下午三時三十五分許，攜帶己有足供兇器使
    用之活動扳手一支，前往臺北市○○區○○路三段一五八巷二十弄十七號，乘大
    門未關之際，侵入該址地下一樓（侵入住宅部分業據撤回告訴），以所攜帶之活
    動扳手扭壞四間房間門之喇叭鎖安全設備後，入內搜取財物，適因該址住戶乙○○返家發覺房門遭到反鎖，隨即去通知房東丙○○到場，丁○○見有人返回即放
    棄搜取財物，並欲逃離該址，走至樓梯間時，正逢丙○○到場，丙○○因無法確
    定丁○○是否為竊賊，遂要求丁○○先勿離開，等警方前來處理，並將丁○○之
    活動板手奪下，惟丁○○表示其係來此訪友，並執意要離開，雙方遂起爭執，丁○○竟另基於恐嚇之犯意，將雙手插入褲袋佯裝拿取兇器並對丙○○恫稱：「你
    不讓我走，我就要捅你」等語，致生危害於丙○○生命、身體之安全。丙○○因
    恐丁○○另攜有兇器危害其生命、身體安全，隨即退至地下一樓，待丁○○上樓
    離去後，再上前追趕，與路人合力制伏丁○○後送警處理。
二、案經被害人丙○○、乙○○訴由臺北市政府警察局松山分局報請臺灣臺北地方法
    院檢察署檢察官偵查起訴。
    理  由
一、訊據上訴人即被告丁○○固坦承在右揭時、地侵入臺北市○○區○○路三段一五
    八巷二十弄十七號地下一樓，以扣案之活動板手破壞房間門喇叭鎖後行竊等事實
    ，惟矢口否認有恐嚇之行為，辯稱：扣案活動扳手非伊攜往案發地點，而是在現
    場隨手拿的，乙○○、丙○○到場時，伊僅有懇求其等讓伊離開，未以言詞脅迫
    恐嚇該二人云云。
二、經查：
  (一)右揭事實，業據證人即告訴人丙○○於警訊時證稱：臺北市○○區○○路三段一
    五八巷二十弄十七號房屋為伊與他人共有，隔間為六個套房出租，由伊管理，八
    十九年十月七日下午三時四十分左右，該址第一室住戶乙○○跑至伊家中告訴伊
    ，她房間遭反鎖有小偷在裏面，伊馬上至地下室查看，在該址樓梯處看到竊嫌丁○○正由地下室上樓，因伊從未看過黃嫌，故伊問他有什麼事？找何人？對方均
    答不出來，伊告訴對方地下室有小偷要他先勿離開，等警方前來處理，丁○○立
    刻由右手持一支水管鉗（即扣案之活動扳手）要伊不要管，但伊隨即將該水管鉗
    搶下，丁○○又手插口袋說：「你不讓我走，我要殺你」等語，直至大門外，黃
    嫌欲騎上機車，伊又將該車鑰匙拔下，並大喊有小偷，然後就有路人來幫伊，隨
    後警方就到達現場制伏丁○○等語（見偵查卷第九頁背面）；於原審訊問時證稱
    ：臺北市○○路○段一五八巷二十弄十七號地下樓房屋是伊與他人共有，八十九
    年十月七日下午三時三十五分許，乙○○由地下室要上一樓時，伊剛好在一樓樓
    梯口，她跟伊說地下室房間內有人將門反鎖，伊跟她一起下去，她走前面，在樓
    梯中間與被告擦身而過，伊當時站在一樓樓梯口，看見被告後表示你是何人來此
    目的為何，被告說他來找人，伊問他找何人，被告答不出來，伊表示樓下有小偷
    ，請他不要離開，他把兩手攤開，手上拿著他帶來的活動扳手，表示他沒有偷東
    西，伊堅持要等警察來，並上前將扳手奪下，被告有反抗與伊拉扯，但並沒有積
    極的攻擊行為，後來扳手被伊奪下，被告將兩手插在褲袋內說：「你不讓我走，
    我就要捅你」等語，伊看他手插在褲袋內，害怕他有拿刀槍，因害怕就退到地下
    樓，被告離開後，伊追上去見到被告正要騎機車，伊就喊有小偷，並上前從他的
    機車後面抬起機車，並有一路人將被告騎乘機車之鑰匙拔下，被告此時下車逃跑
    約三十公尺，被伊由衣領抓住，後來警察就到場，將之帶到警察局..，四個房間
    門喇叭鎖都被破壞，被告應該是以扣案扳手扭壞門鎖，房門門框、門板並沒有被
    破壞..，被告只有在伊奪下他扳手時，與伊拉扯，後來他跑了三十公尺，伊抓他
    時，他也有跟伊拉扯，但並沒有攻擊我或別人等語（見原審卷九十年四月四日訊
    問筆錄）綦詳，核與證人即告訴人乙○○於警訊時證稱：伊是在八十九年十月七
    日下午三時三十分左右，發現伊住家臺北市○○區○○路三段一五八巷二十弄十
    七號地下一樓遭竊嫌侵入，趕緊叫房東丙○○前來救援，在房東前來時剛好碰到
    竊嫌丁○○從伊住處大門走出來，手持水管鉗跟伊及房東說要離去，伊跟房東叫
    他不要離去，等警察來後再離去，竊嫌即出言：不讓他走，你們小心一點等語，
    房東眼明手快，將水管鉗攔截下來，竊嫌並再次恐嚇：如果不把水管鉗還他，要
    殺死你們等語，我們心生恐懼之餘，大聲呼喊有小偷，附近鄰居才幫忙我們報案
    及圍捕，直到警方到場後才將他逮捕，可能被告發現伊返家，才沒有將伊的財物
    竊走，但竊嫌有將伊住家翻箱倒櫃，把伊的衣服及物品散落滿地等語（見偵查卷
    第六頁背面）；於偵查中證稱：伊房內有被翻動過，抽屜都被打開了，伊回家時
    ，剛好被告在裏面，他還將門栓上，伊立刻跑去找管理員，我們再回去時，剛好
    撞見被告手上拿著一支扳手跑出來，他還對莊先生說不讓他走的話，就要拿傢伙
    把他捅下去，而且他手插在口袋中，好像有兇器的樣子，伊沒有財物失竊等語（
    見偵查卷第三十一頁背面至第三十二頁）；於原審訊問時證稱：八十九年十月七
    日下午，伊約下午三點三十五分回家，回家時發現伊住處房間門被反鎖，且門鎖
    有被用工具轉動痕跡，直覺裡面有小偷，就上樓找房東丙○○，房東跟伊下樓，
    在樓梯間碰到被告，伊先下樓回房間發現物品被翻動，當時房東在樓梯上面與被
    告周旋不讓被告離開，被告有對房東說「你不讓我走，我就要捅你」之類的話，
    伊在樓下聽到也會害怕，怕被告拿兇器傷害我們，後來被告離開，房東追上去與
    路人一起逮捕被告..，伊住處大門沒有被破壞，是房間門喇叭鎖被破壞..，扣案
    之活動扳手是被告帶來的，房客並沒有該工具等語（見原審九十年四月二十日訊
    問筆錄）相符，足徵被告確曾以加害生命、身體之事，恐嚇丙○○而致生危害於
    安全。至證人丙○○於本院九十年九月二十一日訊問時證稱：「（問：被告是否
    有說如果不讓我走，我就捅你？）他是說台語，我聽不太清楚，他的意思是叫我
    不要靠過去，是我怕他不知道手裡有什麼東西，我才退到樓下去，他後來也沒有
    攻擊我的動作，他轉身就跑了，他跑我就追，追出去就喊了，路人就幫忙抓他。
    」；「（問：被告對你說的話，有沒有傷害你的意思？）沒有，他是要我不要靠
    過去。」云云，惟衡之常情，證人丙○○於警訊及原審訊問時之證述，距事實發
    生之時較近，記憶當更為清晰，且較少權衡利害得失、受他人干預恐日後遭脅迫
    報復、或出於事過境遷息事寧人之心理作用，比之事後翻異之言，理應更為可採
    ，在無其他事證可證明渠等事後更易之言，與事實更為相符外，自不得任意捨棄
    渠等初供不採，況被告曾出言恐嚇之事實，亦據證人乙○○證述屬實，是證人丙○○於本院所為證述，應屬事後迴護之詞，不足採信。
  (二)扣案活動扳手係被告攜往臺北市○○區○○路三段一五八巷二十弄十七號，非原
    放置上址之物品一情，除據證人丙○○、乙○○於原審訊問時結證在卷外，證人
    即被告之母親施素珠亦於原審審理時證稱：他（指被告）以前學做水電時，伊有
    看過他拿這支扳手等語（見原審九十年七月十七日審判筆錄）。而被告雖尚未將
    乙○○之財物移入自己支配管領之下，惟揆諸案發地點財物已遭翻找、物品散落
    一地之情，被告顯已著手實施搜尋財物行為，自客觀狀態言之，此等行為與侵犯
    他人財物之行為有關，屬具有一貫接連性之密接行為，顯已著手於竊盜行為之實
    行。另稽諸證人丙○○證述：伊向被告表示樓下有小偷，請他不要離開，他把兩
    手攤開，手上拿著扣案的扳手，表示他沒有偷東西，伊堅持要等警察來，並上前
    將扳手奪下，被告有反抗與伊拉扯，但並沒有積極的攻擊行為，後來扳手被伊奪
    下等語，足徵被告雖不欲交出扣案之活動扳手而與證人丙○○發生拉扯，惟並未
    以活動扳手為威嚇工具而對人施以強暴。再證人丙○○當時並無法確定被告丁○○是否為竊賊，遂要求被告先勿離開，等警方前來處理，可見丙○○當時並無逮
    捕被告之意思及行為，是被告執意離開，而與證人丙○○發生爭執，並將雙手插
    入褲袋佯裝拿取兇器並對證人丙○○恫稱：「你不讓我走，我就要捅你」等語，
    致生危害於丙○○生命、身體之安全之行為，即非為脫免逮捕所為，應認係另行
    起意之恐嚇行為。
  綜上所述，被告攜帶扣案之活動扳手前往臺北市○○區○○路三段一五八巷二十弄
  十七號地下一樓，以該活動板手破壞房間門喇叭鎖並著手行竊翻找財物後，因遭人
  發現而未得逞，嗣又以言詞恐嚇丙○○等情，應堪認定。被告辯稱：伊僅有懇求丙○○、乙○○讓伊離開，未以言詞脅迫該二人云云，要屬避重就輕之詞，不足採信
  。本案事證明確，被告犯行堪以認定，應依法論科。
三、查扣案之活動扳手係金屬製品，質硬且重，客觀上足以危害他人生命、身體安全
    ，自屬兇器；另房間門喇叭鎖已鑲入門內，成為房間門之一部分，而房間門又係
    門扇牆垣以外，足以防盜之設備，故為安全設備。本案被告攜帶兇器進入他人住
    宅，以兇器破壞房間門喇叭鎖並著手行竊翻找財物後，因遭人發現致未能竊得財
    物，核其所為係犯刑法第三百二十一條第二項、第一項第二款、第三款之加重竊
    盜未遂罪；被告另基於恐嚇之犯意，將雙手插入褲袋佯裝拿取兇器並對丙○○恫
    稱：「你不讓我走，我就要捅你」等語，致生危害於丙○○生命、身體之安全，
    核其所為係犯刑法第三百零五條恐嚇危害安全罪。被告所犯上開二罪，犯意個別
    ，行為互殊，應予分論併罰。又告訴人丙○○當時並無法確定被告丁○○是否為
    竊賊，遂要求被告先勿離開，等警方前來處理，其並無逮捕被告之意思及行為，
    雖被告執意離開，而與證人丙○○發生爭執，並出言恐嚇，惟此既非為脫免逮捕
    所為，應認係另行起意之恐嚇行為，自與刑法三百二十九條之準強盜行為要件不
    符，公訴人認被告係為脫免逮捕而以言詞脅迫丙○○、乙○○，所為係犯刑法第
    三百三十條第二項、第一項之攜帶兇器毀壞安全設備強盜未遂罪云云，尚有未洽
    ，惟被告加重竊盜未遂及恐嚇危害安全之事實，於起訴書中均已敘及，且與準強
    盜罪之社會基本事實同一，為起訴效力所及，起訴法條應予變更。被告有如事實
    欄所載之犯罪及執行情形，此有臺灣高等法院檢察署刑案紀錄簡覆表在卷可按，
    其於五年以內再犯本件最重本刑為有期徒刑以上之罪，為累犯，應依刑法第四十
    七條之規定，加重其刑。又被告雖已著手攜帶兇器毀壞安全設備竊盜行為之實施
    ，惟未生竊得財物之結果，其犯罪尚屬未遂，依刑法第二十六條前段之規定，按
    既遂犯之刑減輕其刑，並依法先加後減之。
四、原審未查，認被告所為係犯刑法第三百三十條第二項、第一項之攜帶兇器毀壞安
    全設備強盜未遂罪，尚有未洽。被告上訴意旨否認恐嚇犯行，雖不足取，惟原判
    決既有上開可議之處，自應由本院將之撤銷改判。爰審酌被告犯罪後未能全部坦
    承犯行，且已有竊盜前科，執行完畢後，仍再犯本罪，足見素行不端，並未因過
    去教訓而徹底反省悔悟，其正值壯年，竟不思以己力賺取財物，心存僥倖，攜帶
    兇器侵入他人住宅行竊，危害他人生命、身體安全及社會秩序甚鉅，暨其生活狀
    況、智識程度、犯罪之動機、目的、手段等一切情狀，量處如主文第二項所示之
    刑，並定其應執行之刑，以示懲儆。扣案之活動扳手一支係被告供犯罪所用之物
    ，雖被告否認為其所有，惟該活動扳手並非被害人等所有，業據被害人丙○○、
    乙○○證述在卷，被告母親施素珠亦證陳係被告學做水電所使用之工具，足證係
    被告所有之物，爰依刑法第三十八條第一項第二款之規定，宣告沒收。
據上論斷，應依刑事訴訟法第三百六十九條第一項前段、第三百六十四條、第二百九
十九條第一項前段、第三百條，刑法第三百二十一條第二項、第一項第二款、第三款
、第三百零五條、第四十七條、第三十八條第一項第二款、第五十一條第五款、罰金
罰鍰提高標準條例第一條前段，判決如主文。
本案經檢察官劉斐玲到庭執行職務。
中      華      民      國    九十    年      十      月     十七     日
                              臺灣高等法院刑事第 十五  庭
                                  審判長法  官  房  阿  生
                                        法  官  鄧  振  球
                                     法  官  雷  元  結
右正本證明與原本無異。
檢察官如不服本判決應於收受送達後十日內向本院提出上訴書狀，其未敘述上訴之理
由者並得於提起上訴後十日內向本院補提理由書（均須按他造當事人之人數附繕本）
。
被告不得上訴。
                                       書記官  梁  雅  華
中      華      民      國    九十    年     十     月     十七       日
附錄：本判決論罪科刑法條全文
中華民國刑法第三百二十一條 (加重竊盜罪)
犯竊盜罪而有左列情形之一者，處六月以上五年以下有期徒刑：
一  於夜間侵入住宅或有人居住之建築物、船艦，或隱匿其內而犯之者。
二  毀越門扇、牆垣或其他安全設備而犯之者。
三  攜帶兇器而犯之者。
四  結夥三人以上而犯之者。
五  乘火災、水災或其他災害之際而犯之者。
六  在車站或埠頭而犯之者。
前項之未遂罰之。
刑法第三百零五條
以加害生命、身體、自由、名譽、財產之事恐嚇他人，致生危害於安全者，處二年
以下有期徒刑、拘役或三百元以下罰金。


司法院資訊處製作；財團法人民間司法改革基金會備份。
